【裁判字號】    89,訴,846
【裁判日期】    890810
【裁判案由】    偽造文書等
【裁判全文】
臺灣桃園地方法院刑事判決                          八十九年度訴字第八四六號
    公  訴  人  臺灣桃園地方法院檢察署檢察官
    被      告  甲○○
右列被告因偽造文書等案件，經檢察官提起公訴（八十八年度偵字第一五二四七號）
，本院判決如左：
        主  文
甲○○共同行使偽造私文書，足以生損害於他人，處有期徒刑肆月，緩刑貳年。
如附表所示支票正、反面偽造之「新芳味自助餐」印文各壹枚，及印有「新芳味自助
餐」之印章壹枚，均沒收。
        事  實
一、甲○○於民國八十六年二月底某日，在桃園縣中壢市○○里○○路一五四號其妹
    乙○○（業據臺灣高等法院於八十七年十二月三日判決確定）所經營之燒臘店打
    掃時（起訴書誤載為該燒臘店為甲○○所經營），在門口見乙紙發票人為吳震宇
    ，以中國信託商業銀行中壢分行為付款人，票載號碼為：ＢＨ0000000號
    ，發票日八十五年十二月三十一日，受款人新芳味自助餐，面額新臺幣（下同）
    十一萬八千一百二十五元之禁止背書轉讓支票（以下簡稱系爭支票，又經查該紙
    支票係吳震宇於八十五年十二月三十日，在桃園縣中壢市○○路「華揚醫院」交
    付予徐麗敏，支付新芳味自助餐供應「華揚醫院」便當之費用，嗣徐麗敏於八十
    五年十二月三十一日下午二時許，在桃園縣平鎮市○○路八十二號新芳味自助餐
    店廚房內內，遭不詳之人竊取）在地上，竟拾起並告知乙○○，其二人均明知系
    爭支票，係他人遺失之物，竟共同意圖為自己不法之所有，予以侵占入己據為己
    有（侵占遺失物部分業已罹於追訴權時效，詳後述）。
二、嗣甲○○及乙○○二人復共同意圖為自己不法之所有，並基於詐欺取財之犯意及
    行使偽造私文書之犯意，為兌現該紙系爭支票，先推由乙○○自拾得系爭支票後
    至八十六年三月四日或之前某日，利用委請不詳名稱不知情之某刻印舖偽造「新
    芳味自助餐」印章乙枚，繼推由乙○○再於八十六年三月四日至桃園縣中壢市○
    ○路○段二五八號聯邦銀行內壢分行，持前開偽造之「新芳味自助餐」印章乙枚
    ，於系爭支票正面受款人欄及反面偽造印文背書後，並向前揭聯邦銀行內壢分行
    行員丙○○施以欺罔方法，詐稱其為新芳味自助餐負責人，委請聯邦銀行內壢分
    行託放取款，足以生損害於新芳味自助餐即徐麗敏及聯邦銀行內壢分行，使聯邦
    銀行內壢分行因此陷於錯誤，誤乙○○即為新芳味自助餐之負責人，而向中國信
    託商業銀行中壢分行提示交換，並如數將上開系爭支票票面金額十一萬八千一百
    二十五元取款後存入乙○○在前開聯邦銀行內壢分行前所開立之帳戶（帳號：0
    000000000000號），旋乙○○又於八十六年三月六日，前去聯邦銀
    行內壢分行向該銀行專櫃員游玉瑛，將前揭款項提領花用殆盡，後經徐麗敏向桃
    園縣警察局平鎮分局建安派出所報案及向中國信託商業銀行中壢分行申報爭支票
    失竊，並輾轉查知聯邦銀行內壢分行為錯誤付款後，聯邦銀行內壢分行始知受騙
    ，並查知上情。
二、案經徐麗敏訴由桃園縣警察局平鎮分局報請臺灣桃園地方法院檢察署檢察官偵查
    起訴。
    理  由
一、訊據被告甲○○對於伊有於前揭犯罪事實欄所載之時、地侵占取得該紙系爭支票
    ，並將該紙系爭支票交由證人乙○○前去提領乙節固無異詞，惟矢口否認有詐欺
    取財及行使偽造私文書之犯行，辯稱：伊僅拾得該紙系爭支票而已，之後所生之
    事伊並不知情云云。經查：（一）、被告確有於八十六年二月底某日，在桃園縣
中壢市○○里○○路一五四號，其妹即證人乙○○所經營之燒臘店門口拾得該紙
    系爭支票並交予證人乙○○，嗣由證人乙○○於八十六年三月四日前去聯邦銀行
    內壢分行辦理託收，再於同年三月六日前去上開銀行提領現款乙節，業據證人乙
    ○○於臺灣高等法院八十七年十一月二十六日及本院八十九年七月二十六日審理
    中陳稱在卷，並有系爭支票影本乙紙在卷可按。（二）、又證人謝憶汝即聯邦銀
    行內壢分行員於檢察官八十六年六月二十六日偵訊、本院八十七年八月二十一日
    及八十九年七月二十六日審理中均結稱：八十六年三月四日是證人乙○○持系爭
    支票前來聯邦銀行內壢分行辦理託收，該系爭支票有劃線並有禁止背書轉讓，且
    是中國信託銀行支票，其即幫證人乙○○收下，並詢問證人乙○○是否為新芳味
    自助餐負責人，證人乙○○告稱其確為新芳味自助餐負責人，且系爭支票正、反
    二面皆已都蓋好新芳味自助餐店章，其始未加懷疑，其並有向證人乙○○告稱前
    來提款時須帶新芳味自助餐之證件，嗣同年八十六年三月六日證人乙○○前來提
    領時，由其同事游玉瑛為證人乙○○辦理，並未察看證件等語，再證人游玉瑛即
    聯邦銀行內壢分行專櫃員於檢察官八十六年四月二十四日偵訊時亦證稱，證人乙
    ○○應是本人至聯邦銀行內壢分行開戶，且證人乙○○之帳戶自八十六年三月六
    日提領票款十一萬八千一百二十五元後，即未再來往了等語，並有聯邦商業銀行
    八十六年六月十六日函乙紙在卷可參，均核與被害人徐麗敏於偵查中陳稱：系爭
    支票背面印章，並非其開戶印章相符，再就被害人徐麗敏所提出之開戶印章（於
    偵查庭當庭蓋下印文），經比對該印文與系爭支票上之印文（即新芳味自助餐）
    ，二者顯不相同，益徵上開證人謝憶汶及游玉瑛之證詞可信。此外，該紙系爭支
    票既係被告提議由證人乙○○前去辦理託收取款，此節業據證人乙○○於臺灣高
    等法院八十七年十一月二十六日審理時供承在卷，尤足證明係由被告及證人乙○
    ○委由不知情不詳姓名之刻印舖偽造該印章並蓋於系爭支票上提示甚明，並有票
    據掛失止付通知書、票據正、反面影本、證人乙○○聯邦銀行未登摺帳項（彙計
    前）明細表、開戶資料、徐麗敏聲請假扣押證人乙○○之財產聲請狀、本院囑託
    查封登記函、八十六年度全五字第一○二五號裁定、提存書及新芳味自助餐之印
    鑑章印文各一件在卷足資佐證，況被告既推由證人乙○○前去提領票款，則伊豈
    得推託事後所生之事，伊全不知情？是被告所辯，顯為卸責之詞，不足採信，是
    本件事證已臻明確，被告犯行洵堪認定，應予依法論科。
二、核被告甲○○所為係犯刑法第二百十六條之行使第二百十條之偽造私文書罪及同
    法第三百三十九條第一項之詐欺取財罪，其與證人乙○○就上開二犯行有犯意聯
    絡、行為分擔，為共同正犯，又其偽造印章、印文之行為為偽造私文書之部分、
    階段行為，而偽造私文書之低度行為復為行使偽造私文書之高度行為所吸收，均
    不另論罪。又其所犯前揭二罪間有方法結果之牽連關係，應依刑法第五十五條之
    規定，從較重之行使偽造私文書罪處斷，其與證人乙○○利用不知情不詳名稱之
    刻印舖偽造印章，為間接正犯，應負與直接正犯之同一罪責。爰審酌被告之素行
    、犯罪之動機、目的、手段、所生危害、犯罪後之態度等一切情狀，量處如主文
    所示之刑，以資懲儆。末查被告前未曾受有期徒刑以上刑之宣告，有本院被告全
    國前案紀錄表及臺灣桃園地方法院檢察署刑案資料查註紀錄表各乙紙附卷可稽，
    其因一時失慮，短於思慮，致觸犯本案犯行，經此科刑教訓，日後當知所警惕，
    信無再犯之虞，具有積極有利於改善之社會徵兆，本院認其所受前開刑之宣告，
    以暫不執行為適當，併予宣告緩刑二年，以啟自新。
三、另系爭支票正面受款人欄及反面偽造之「新芳味自助餐」印文各乙枚及印有「新
    芳味自助餐」之印章乙枚（印章無法證明業已滅失），均應依刑法第二百十九條
    之規定，宣告沒收。
四、至公訴意旨另謂：被告甲○○於八十六年二月底某日，在桃園縣中壢市○○里○
    ○路一五四號其妹乙○○所經營之燒臘店打掃時，在門口見前揭該紙系爭支票在
    地上，竟拾起並告知乙○○，其二人均明知系爭支票，係他人遺失之物，竟共同
    意圖為自己不法之所有，予以侵占入己據為己有，因認被告另涉有刑法第三百三
    十七條之侵占遺失物罪嫌云云。
五、按刑法第三百三十七條侵占遺失物罪之法定刑度為五百元以下罰金，依刑法第八
    十條第一項第五款之規定其追訴權時效為一年，經查本件經臺灣高等法院檢察署
    檢察官審閱臺灣高等法院八十七年度上訴字第四八二二號判決，始發覺被告亦共
    同犯行，未經起訴，有臺灣高等法院檢察署八十八年一月二十六日檢英紀秋字第
    一七六○號函乙紙在卷可稽，而本件被告係於八十六年二月間某日侵占取得該紙
    系爭支票，足見本件關於被告涉犯侵占遺失物部分，顯已罹於追訴權時效無訛，
    惟因公訴人認此部分與前開起訴並經本院判決有罪部分，有牽連犯裁判上一罪之
    關係，故就此部分（侵占遺失物部分），爰不另為免訴之諭知，併此敘明。
據上論斷，應依刑事訴訟法第二百九十九條第一項前段，刑法第二十八條、第二百十
六條、第二百十條、第三百三十九條第一項、第五十五條、第七十四條第一款、第二
百十九條，罰金罰鍰提高標準條例第一條前段，判決如主文。
本案經檢察官魏雯祈到庭執行職務。
中      華      民      國    八十九    年      八      月      十      日
                            臺灣桃園地方法院刑事第五庭
                                      法  官  林信旭
右正本證明與原本無異。
如不服本判決，應於收受送達後十日內，向本院提出上訴書狀。
                                      書記官  吳一凡
中      華      民      國    八十九    年      八      月      十五    日
附錄：本案論罪科刑法條全文：刑法第二百十六條、刑法第二百十條。
刑法第二百十六條
行使第二百十條至第二百十五條之文書者，依偽造、變造文書或登載不實事項或使登
載不實事項之規定處斷。
刑法第二百十條
偽造、變造私文書，足以生損害於公眾或他人者，處五年以下有期徒刑。
附表：
┌────┬───┬──────┬─────────┬───────┬─────┐
│票據種類│發票人│  發票日    │      面額        │  受款人      │票據號碼  │
├────┼───┼──────┼─────────┼───────┼─────┤
│支    票│吳震宇│八十五年十二│新台幣十一萬八千  │  新芳味自助餐│ＢＨＯ２９│
│        │      │月卅一日    │一百二十五元      │              │４７５９  │
└────┴───┴──────┴─────────┴───────┴─────┘


司法院資訊處製作；財團法人民間司法改革基金會備份。
